【裁判字號】    98,訴,718
【裁判日期】    980929
【裁判案由】    違反毒品危害防制條例
【裁判全文】
臺灣嘉義地方法院刑事判決               98年度訴字第718號
公  訴  人  臺灣嘉義地方法院檢察署檢察官
被      告  甲○○
上列被告因違反毒品危害防制條例案件，經檢察官提起公訴（98
年度毒偵字第866號），被告於準備程序期日就被訴事實為有罪
陳述，本院合議庭裁定由受命法官獨任進行簡式審判程序，判決
如下：
    主  文
甲○○施用第一級毒品，累犯，處有期徒刑柒月。
    犯 罪 事 實
一、甲○○前因施用毒品案件，經臺灣高雄地方法院檢察署以90
    年度毒偵字第4528號裁定送觀察、勒戒後，認無繼續施用毒
    品傾向，經臺灣高雄地方法院檢察署檢察官於民國90年11月
    28日以90年度毒偵字第4528號為不起訴處分確定。又因施用
    毒品案件，經本院以94年度訴字第80號判決判處有期徒刑9
    月確定，於95年2月28日縮刑期滿；復接續執行前重利案件
    經撤銷假釋後之殘刑3月13日，於95年9月26日縮刑期滿執行
    完畢在案。詎其仍不知悔改，明知海洛因係毒品危害防制條
    例所定之第一級毒品，不得無故施用、持有，竟基於施用第
    一級毒品海洛因之犯意，於98年3月20日14時15分向前回溯
    26小時內之某時許，在嘉義縣東石鄉某處，以針筒注射之方
    式，施用第一級毒品海洛因1次，嗣經警對其採尿送驗，結
    果呈嗎啡（海洛因於人體內之代謝物）陽性反應，始悉上情
    。
二、案經嘉義縣警察局移送臺灣嘉義地方法院檢察署檢察官偵查
    起訴。
    理  由
一、本件係經被告甲○○於準備程序當庭表示認罪，而經本院合
    議庭裁定由受命法官獨任以簡式審判程序加以審理，則依據
    刑事訴訟法第273條之2、同法第159條第2項之規定，不適用
    傳聞法則有關限制證據能力之相關規定，合先敘明。
二、上揭犯罪事實，業據被告於本院審理時坦承不諱，並有代號
    與真實姓名對照表（代號：偵2A38）及臺灣檢驗科技股份有
    限公司98年4月8日濫用藥物尿液檢驗報告各1份在卷可稽（
    見警卷第4至5頁），被告自白核與事實相符，堪可認定。
三、按施用第一、二級毒品為犯罪行為，毒品危害防制條例第10
    條定有處罰明文。故施用第一、二級毒品者，依前揭規定本
    應科以刑罰。惟基於刑事政策，對合於一定條件之施用者，
    則依同條例第20條、第23條之規定，施以觀察、勒戒及強制
    戒治之保安處分。又毒品危害防制條例於92年7月9日修正公
    布，自93年1月9日施行，其中第20條、第23條將施用毒品之
    刑事處遇程序，區分為「初犯」及「5年內再犯」、「5年後
    再犯」。依其立法理由之說明：「初犯」，經觀察、勒戒或
    強制戒治後，應為不起訴處分或不付審理之裁定；經觀察、
    勒戒或強制戒治執行完畢釋放後，「5年內再犯」者，因其
    再犯率甚高，原實施之觀察、勒戒及強制戒治既已無法收其
    實效，爰依法追訴或裁定交付審理。至於經觀察、勒戒或強
    制戒治執行完畢釋放後，「5年後再犯」者，前所實施之觀
    察、勒戒或強制戒治已足以遮斷其施用毒品之毒癮，為期自
    新及協助其斷除毒癮，仍適用「初犯」規定，先經觀察、勒
    戒或強制戒治之程序。從而依修正後之規定，僅限於「初犯
    」及「5年後再犯」二種情形，始應先經觀察、勒戒或強制
    戒治程序。倘被告於5年內已再犯，經依法追訴處罰，縱其
    第3次（或第3次以上）再度施用毒品之時間，在初犯經觀察
    、勒戒或強制戒治執行完畢釋放5年以後，已不合於「5年後
    再犯」之規定，且因已於「5年內再犯」，顯見其再犯率甚
    高，原實施觀察、勒戒或強制戒治，已無法收其實效，即應
    依該條例第10條處罰（參見最高法院97年9月9日第5次刑事
    庭會議決議意旨）。查被告於90年觀察、勒戒處分執行完畢
    釋放後5年內，於94年間再犯施用第一級毒品罪，經依法追
    訴處罰，縱其本次施用毒品時間，與前開90年觀察、勒戒執
    行完畢日相距已5年以上，揆諸前開說明，已不合於「5年後
    再犯」之規定，自應依毒品危害防制條例第10條第1項之規
    定處罰。是核被告所為，係犯毒品危害防制條例第10條第1
    項之施用第一級毒品罪。被告持有第一級毒品以施用，其持
    有之低度行為，應為施用之高度行為所吸收，不另論罪。爰
    審酌被告曾因施用毒品，經臺灣高雄地方法院檢察署裁定送
    觀察勒戒、強制戒治執行完畢而再犯本案，惟念及施用毒品
    本質上係戕害自身健康之行為，尚未嚴重破壞社會秩序或侵
    害他人權益，又被告於審判程序坦承犯行，態度尚佳等一切
    情狀，量處如主文所示之刑，以資懲儆。
四、依刑事訴訟法第299條第1項前段、第273條之1第1項，毒品
    危害防制條例第10條第1項，刑法第11條前段、第47條第1項
    ，判決如主文。
本案經檢察官林俊良到庭執行職務。
中    華    民    國    98    年    9    月    29    日
                  刑事第四庭    法  官  王慧娟
以上正本證明與原本無異。
如不服本判決，應於判決送達後十日內向本院提出上訴狀，上訴
書狀依法應敘述具體理由，如未敘述具體理由者，應於上訴期間
屆滿後二十日內補提理由書於本院（均應附繕本）。
中    華    民    國    98    年    9     月    29    日
                                書記官  黃子祝
附錄法條：
毒品危害防制條例第10條第1項
施用第一級毒品者，處 6 月以上 5 年以下有期徒刑。


司法院資訊處製作；財團法人民間司法改革基金會備份。
